【裁判字號】    93,重上,90
【裁判日期】    950524
【裁判案由】    損害賠償
【裁判全文】
臺灣高等法院高雄分院民事判決          93年度重上字第90號
上  訴  人  台灣機械股份有限公司
法定代理人  乙○○
訴訟代理人  甲○○
訴訟代理人  馮明雄律師
上  訴  人  品貿五金有限公司
法定代理人  丙○○
訴訟代理人  林春華律師
上列當事人間因損害賠償事件，兩造對於中華民國93年7 月30日
臺灣高雄地方法院91年度重訴字第869 號第一審判決各自提起上
訴，本院於95年5月10日辯論終結，判決如下：
    主  文
原判決關於駁回台灣機械股份有限公司後開第二項之訴部分及訴
訟費用之裁判均廢棄。
上開廢棄部分，品貿五金有限公司應再給付台灣機械股份有限公
司新台幣柒拾萬貳仟肆佰捌拾肆元及自民國九十一年八月三十日
起至清償日止，按年息百分之五計算之利息。
台灣機械股份有限公司其餘上訴及品貿五金有限公司有關本訴之
上訴均駁回。
原判決關於駁回反訴上訴人品貿五金有限公司後開（即第五項）
之訴部分及反訴訴訟費用之裁判均廢棄。
前項廢棄部分反訴被上訴人台灣機械股份有限公司應再給付反訴
上訴人品貿五金有限公司新台幣陸萬零柒佰壹拾肆元及自民國九
十一年十二月十四日起至清償日止，按年息百分之五計算之利息
。
品貿五金有限公司其餘反訴之上訴及台灣機械股份有限公司就反
訴之上訴均駁回。
第一、二審本訴訴訟費用由品貿五金有限公司負擔七分之一，餘
由台灣機械股份有限公司負擔。
第一、二審反訴訴訟費用由台灣機械股份有限公司負擔三分之一
，餘由品貿五金有限公司負擔。
    事實及理由
壹、上訴人臺灣機械股份有限公司（下稱臺機公司）之法定代理
    人已於民國（下同）94年12月1 日變更為乙○○，有經濟部
    函影本在卷可稽（本院卷第156 頁），乙○○聲明承受訴訟
    ，核無不合，應予准許。
貳、本訴部分
一、上訴人臺機公司起訴主張：兩造於90年1 月簽訂螺栓及螺帽
    買賣訂購合約（契約編號89之160 號，下稱系爭合約），臺
    機公司向上訴人品貿五金公司（下稱品貿公司）購買如附表
    所示物品，價金約定為新台幣（下同）3,288,000 元，其中
    如附表項目1 至項目7 所示物品需經中國驗船協會（下稱驗
    船協會）CR驗證及作成M.T 檢測，第1 批交貨日期為90 年4
    月30日，第2 批交貨日期則為90年12月31日，品貿公司應如
    期交貨，臺機公司則根據契約訂定規範及圖樣驗收。品貿公
    司所交付貨品，如全部或一部與原訂規範不符時，應於接到
    臺機公司通知3 日內如數取回，更換合格貨品交付臺機公司
    ，並完成安裝及試車。逾期交付，每逾期1 日應支付懲罰性
    違約金即貨款總額千分之1 。又品貿公司逾期未交貨，經認
    屬不能履行契約時，臺機公司得解除系爭契約，沒收全部履
    約保證金，且違約期間，臺機公司因應急需，另行購買貨品
    所生差價，應由品貿公司負賠償責任。品貿公司應交付第1
    批貨品（詳如附表所示）並未於90年4 月30日前交付完畢，
    經臺機公司先後於90年6 月20日、7 月4 日、7 月9 日及7
    月31日函催履約及取回不合格貨品，迄至90年7 月31日止，
    品貿公司仍有M90 螺栓共54支未交貨，而其中附表所示M90
    、M76 、M64 及M60 等貨品需經CR驗證者，均未完成驗證取
    得證明書，所交貨品無法被船級認同採用，逾期達91天，臺
    機公司乃援引系爭契約於90年8 月3 日以高雄郵局第5875號
    存證信函（下稱系爭信函）向品貿公司表示解除契約。臺機
    公司因品貿公司遲延給付及不完全給付，除受有2 台份自行
    購料差價866,714 元（下稱系爭差價款）及訴外人中國造船
    股份有限公司（下稱中船公司）逾期罰款6,964,038 元（下
    稱系爭逾期款）之損害外，依系爭契約約定，仍得請求品貿
    公司賠償逾期91日之懲罰性罰款170,506 元，合計品貿公司
    應給付臺機公司損害金額為8,001,258 元。按品貿公司於另
    項買賣契約（編號90─013 號）可主張抵銷材料款為604,63
    8 元；而臺機公司應付系爭契約合格品貨款為332,640 元；
    暨系爭契約不合格貨品，臺機公司應退還而無法退還，按廢
    鋼料每公斤市價5 元計價，經核算結果，此部分可扣款項為
    50,595元（按：10,119公斤乘以5 元），合計品貿公司可扣
    款為987,873 元，則臺機公司於扣除上開款項後，得請求品
    貿公司給付之金額應為7,013,385 元（下稱系爭損害款）。
    爰本於民法第227 條不完全給付、民法第231 條第1 項給付
    遲延及民法第233 條遲延給付利息請求權，聲明：品貿公司
    應給付臺機公司7,013,385 元，及自起訴狀繕本送達翌日即
    91年8 月30日起至清償日止，按年息百分之5 計算之利息。
    並陳明願供擔保，請准宣告假執行。
二、上訴人品貿公司則以：系爭契約採購項目包括30項，品貿公
    司完成交貨部分，包括附表第1 項、第3 項、第4 項、第6
    項、第8 項至第30項合計金額為1,885,584 元。臺機公司購
    買替代貨品時，應先向國內廠商或日本廠商購買，不應以高
    價格向韓國廠商購買，且臺機公司向日、韓廠商購買之替代
    貨品，竟無須經過CR及勞氏驗船協會（下稱勞驗協會）LR之
    證明，顯見臺機公司要求品貿公司過於苛刻。本件品貿公司
    交付之貨品並無瑕疵，乃臺機公司拒絕品貿公司複驗貨品，
    即自行購料，顯見兩造並未合意解約。又臺機公司既未舉證
    證明其已通知品貿公司領回已交付貨品，並品貿公司遲延或
    拒絕領回貨品，從而，臺機公司現已無法返還品貿公司已交
    付貨品，依民法第262 條規定，其解除權即歸於消滅。再臺
    機公司以品貿公司部分貨品逾期未交付，暨交付貨品未取得
    驗船協會CR驗證，因而主張解除契約，與事實不符。本件契
    約約定「SNCM8 」材料與品貿公司交付「SNCM439 」材料，
    係屬相同之新型號，二者間可相互替用。詎臺機公司於品貿
    公司第1 次CR驗證而有瑕疵，竟擅自決定應由勞驗協會進行
    非契約約定之LR驗證，嗣因LR拒絕複驗，即逕行決定不再複
    驗，另採購替代貨品，顯與系爭契約約定內容不符，臺機公
    司自不得解約，縱使可得解除契約，亦不得請求損害賠償。
    此外，臺機公司請求品貿公司賠償另行向韓國採購價差78
    4,599 元，並無理由，至其主張之價差如同向日本購買之價
    差82,115元，雖可勉予接受，惟臺機公司主張遭受中船公司
    逾期罰款6,964,038 元部分，應無品貿公司負擔賠償責任之
    理。況依臺機公司與中船公司訂定契約第13條約定，有關罰
    款金額並不得超過契約約定每台主機價款百分之10，倘以系
    爭契約價款3,288,000 之百分之10計算，臺機公司僅得請求
    罰款金額328,800 元。臺機公司同意品貿公司就另項買賣契
    約可主張扣款604,638 元等語置辯。
三、原審判決品貿公司應給付臺機公司334,736 元及法定遲延利
    息，並駁回臺機公司其餘之訴。臺機公司就其敗訴部分聲明
    不服，提起上訴，請求：(一)原判決關於駁回上訴人其餘之訴
    及其餘假執行之聲請之部分廢棄。(二)被上訴人應再給付上訴
    人6,678,649 元，及自91年8 月30日起至清償日止，按年息
    百分之五計算之利息。(三)前項判決，上訴人願提供擔保，請
    准宣告假執行。品貿公司則請求駁回上訴，並就其敗訴部分
    聲明不服，提起上訴，請求：(一)原判決除免為假執行之部分
    外，關於命上訴人給付被上訴人334,736 元，及自91年8 月
    30日起至清償日止，按年息百分之5 計算之利息，與該部分
    假執行之宣告暨命訴訟費用部分之裁判均廢棄。(二)上開廢棄
    部分，被上訴人在第一審之訴及假執行之聲請均駁回。臺機
    公司則請求駁回上訴。
四、兩造不爭執之事項：
  (一)兩造於90年1 月簽訂螺栓及螺帽買賣契約，臺機公司向品貿
    公司購買如附表所示物品，價金約定為3,288,000 元，其中
    如附表項目1 至項目7 所示物品需經驗船協會CR驗證及作成
    M.T 檢測，第1 批交貨日期為90年4 月30日，第2 批交貨日
    期則為90年12月31日。
  (二)品貿公司並未依約於90年4 月30日前交付第1 批貨品，經臺
    機公司先後於90年6 月20日、7 月4 日、7 月9 日及7 月31
    日發函催告履約，迄至90年7 月31日止，品貿公司仍有M90
    螺栓共54支未交貨，而其中附表所示項目1 、3 、4 、6 等
    貨品需經CR驗證者，亦未完成驗證取得證明書，臺機公司因
    而援引系爭契約於90年8 月3 日以高雄郵局第5875號存證信
    函表示解除契約，該解約信函並於翌日送達品貿公司。
  (三)品貿公司交付合格貨品價值為332,640 元，而品貿公司逾期
    履行契約日期合計91日，所生逾期罰款係170,506 元。再臺
    機公司以海運方式另行向日本購買1 台份材料，與契約約定
    材料所生差價為82,115元，暨臺機公司委由中船公司另行向
    韓國購買1 台份材料與契約約定材料貨品價差為784,599 元
    。品貿公司表示願意接受臺機公司主張逾期履行債務所生契
    約罰款170,506 元，及臺機公司以海運方式另行向日本購買
    1 台份材料，與契約約定材料所生差價82, 115 元之請求。
參、反訴部分
一、上訴人品貿公司起訴主張：臺機公司為阻礙品貿公司履約，
    因而認定品貿公司提供之材料不符CR驗證，故臺機公司不得
    主張解除契約，系爭契約效力仍然存在。品貿公司可依據系
    爭契約主張者，包括已交貨尚未取得貨款部分，合計金額為
    1,885,584元。倘臺機公司主張解除契約可採，則依民法第
    259 條第1 款規定，臺機公司應將受領貨物返還品貿公司或
    依同條第6款，應返還之物，有不能返還者，應償還其價額
    即1,885,584 元。又品貿公司交付臺機公司之押標金330,00
    0元，於契約存續中，倘品貿公司按契約履行責任，臺機公
    司即應返還上開押標金。再品貿公司為履行契約，向訴外人
    亞太隆剛鋼鐵股份有限公司購買材料，除已交貨部分外，尚
    有總重量17,290公斤，雖因臺機公司主張解約，致無法使用
    ，惟品貿公司仍須支付上開金額，此部分進貨價為每公斤26
    元，合計損失449,540元。此外，臺機公司自承另項買賣契
    約積欠品貿公司未付款為604,638 元，倘加計百分之5 稅款
    ，應為634,870元。總計品貿公司得請求臺機公司給付之金
    額為3,299,994 元，扣除品貿公司接受之逾期罰款170,506
    元，臺機公司仍應給付品貿公司3,129,488 元。爰依買賣契
    約、民法第259 條、第249 條、第260 條及另項買賣契約，
    聲明：臺機公司應給付品貿公司3,129,488 元，及自反訴訴
    狀送達翌日即91年12月14日起至清償日止，按年息百分之5
    計算之利息；並陳明願供擔保，請准宣告假執行。
二、上訴人臺機公司則以：系爭契約業經臺機公司以系爭信函解
    除，而按契約既經解除，品貿公司依契約關係請求臺機公司
    給付貨款，即屬無據。又品貿公司交付貨品不符CR證明，未
    經臺機公司驗收，亦不得請求付款。至合格貨款部分332,64
    0 元業據臺機公司主張抵銷，故品貿公司此部分請求並無理
    由。品貿公司所交付貨品，如全部或一部與契約規範不符時
    ，應於接到臺機公司通知3 日內取回，並更換合格貨品，且
    完成安裝及試車。品貿公司於接獲臺機公司取回不合格品信
    函通知後，迄未向臺機公司取回，致因臺機公司於90年11月
    19日實施民營化後，將「臨海廠區資產」讓與中鋼機械股份
    有限公司（簡稱中鋼機），而無法返還不合格品，係屬可歸
    責於品貿公司之事由，依民法第259 條第6 款規定，僅生應
    返還之物有毀損滅失或因其他事由，致不能返還者，應償還
    其價額問題，並不適用民法第262 條所謂解除權消滅之規定
    。關於不合格品償還價額問題，品貿公司交付不合格品總重
    量為10,119公斤，同意以規格M76 ×6 ×64φh ×790 Lscrn
    i 新品鋼材，於90年8 月4 日之市價每公斤26元計價返還品
    貿公司違約，致臺機公司依約解除，則品貿公司自不得請求
    其向訴外人購買材料之成本損失。況品貿公司迄亦未證明有
    何材料損失，故品貿公司之訴應予駁回等語置辯。
三、原審判決臺機公司應給付品貿公司1,139,658 元，及法定遲
    延利息，並駁回品貿公司其餘之訴。品貿公司就其敗訴部分
    聲明不服，提起上訴，請求：(一)原判決關於駁回上訴人在第
    一審其餘之訴及該部分假執行之聲請暨命負擔訴訟費用部分
    之裁判均廢棄。(二)上開廢棄部分，被上訴人應再給付上訴人
    1,989,830 元及自91年12月14日起至清償日止，按年息百分
    之五計算之利息。(三)前項聲明上訴人願供擔保准予宣告假執
    行。臺機公司則請求駁回上訴，並就其敗訴部分聲明不服，
    提起上訴，請求：(一)原判決關於判令上訴人應給付被上訴人
     1,139,658元，及自91年12月14日起至清償日止，按年息百
    分之五計算之利息，及准予提供擔保得假執行之部分廢棄。
    (二)上開廢棄部分，被上訴人在第一審之反訴駁回。品貿公司
    則請求駁回上訴。
四、兩造不爭執之事項：
  (一)臺機公司同意給付品貿公司交付合格貨品價金332,640 元，
    及兩造另項買賣契約未付款為604,638 元，臺機公司同意給
    付。
  (二)品貿公司已交付不合格貨品數量為10,119公斤，不合格貨品
    以規格：M76 ×6 ×64φh ×790 Lscrni新品鋼材，於90
    年8 月4 日之市價每公斤26元計算返還價額。
五、本院判斷：
  甲、本訴部分：
    (一)臺機公司能否依據契約約定事項解除合格品以外之系爭契
      約？
      (1)按兩造買賣貨品為螺栓及螺帽乙批；附表所示編號１至
        ７之貨品均需取得驗船協會Ｃ．Ｒ驗證證明書及作Ｍ．
        Ｔ檢測；其交貨日期為90年4 月30日；品貿公司應按上
        開規範及圖樣交貨等情，為契約貨品名稱項、規範說明
        項、交貨日期項及貨品驗收項（１）所約定，又品貿公
        司交付之貨品，如有全部或一部與原訂購規範不符時，
        品貿公司應於接到臺機公司通知3 日內如數取回不合格
        貨品，並調換合格貨品交足且完成安裝及試車；品貿公
        司逾期未交貨，臺機公司如認品貿公司不能履行契約時
        ，得自行解除系爭契約，並函知品貿公司，亦為系爭合
        約貨品驗收項（２）、爭執及解約項（２）前段所約定
        （原審卷第11頁），且為兩造所不爭執之事實。
      (2)查系爭契約約定，品貿公司須於90年4 月30日前交付附
        有Ｃ．Ｒ驗證證明書之附表編號１至７所示貨品，惟品
        貿公司並未依約交付該第一批貨品，經臺機公司先後於
        90年6 月20日、7 月4 日、7 月9 日及7 月31日發函催
        告品貿公司履約（原審卷第14至17頁），迄至90年7 月
        31日止，品貿公司仍有M90 螺栓共54支未交貨，而其中
        附表所示M90 、M76 、M64 及M60 等貨品需經C ‧R 驗
        證者，亦未完成驗證取得證明書為不合格，且臺機公司
        亦函催品貿公司更換補交合格品，亦有上開90年7 月9
        日函可稽（原審卷第16頁），被上訴人並未置理，品貿
        公司亦自承交付之如附表所示編號1 、3 、4 、6 項貨
        品有瑕疵，致C ‧R 驗證未通過（原審卷第27、73、77
        頁）。依系爭合約約定，品貿公司交付之貨品應附上C
        ‧R 驗證證明書，則品貿公司交付之貨品有瑕疵，是否
        複驗以取得C ‧R 驗證證明，乃屬品貿公司自主之事，
        品貿公司抗辯臺機公司拒絕品貿公司複驗貨品，委無可
        採，品貿公司交付之貨品有瑕疵，迄至交貨期限3 個月
        後，仍無法取得C ‧R 驗證，而品貿公司應交付第1 批
        貨品總金額合計約187 萬元，其中附表編號1 、3 、4
        、6 貨品金額計約156 萬元占第一批應交付貨品金額六
        分之五，顯見品貿公司逾期給付已達不能履行契約之程
        度，即符合系爭契約關於爭執及解約項（２）前段之約
        定。從而，臺機公司援引上開約定解除權，向品貿公司
        表示解除合格品以外之系爭契約，自非無據。
      (3)按有解除權人，因可歸責於自己之事由，致其所受領之
        給付物有毀損、滅失或其他情形不能返還者，解除權消
        滅，固為民法第262 條規定；而民法第254 條之規定，
        僅為法律所認解除權之一種，並非禁止契約當事人間另
        有保留解除權之特別約定。當事人間有約定解除權者，
        就其解除權發生之原因、解除權行使之方法、解除後之
        效果，有特別約定者，應依其約定。次按民法第262 條
        因受領物不能返還致解除權消滅之規定，須有解除權人
        所受領之給付物不能返還，係發生於解除權行使以前，
        解除權始歸消滅（最高法院93年度台上字第32號判決參
        照）。查臺機公司係主張係行使系爭契約約定解除權，
        而依系爭合約約定，苟符合品貿公司逾期履行，已達不
        能履行契約者，臺機公司即得解除兩造間契約，此約定
        為兩造間解約之特別約定，揆諸上揭說明，臺機公司行
        使約定解除權，即不受民法第262 條之限制。次查，臺
        機公司於90年8 月3 日向品貿公司表示解除系爭合約，
        該解約存證信函於同年月4 日到達品貿公司，為品貿公
        司所不爭執，顯見兩造間系爭合約解除日期為90年8 月
        4 日。而臺機公司於90年11月19日實施民營化後，將「
        臨海廠區資產」讓與中鋼機械，而系爭不合格貨品因置
        於臨海廠區內，臺機公司未予注意，致現已無法獲取，
        業據臺機公司陳述綦詳，並為品貿公司所不否認，堪認
        不合格貨品無法返還品貿公司之事實，係發生於90年8
        月4 日以後，則揆諸前揭所述，不影響臺機公司行使約
        定解除權。品貿公司抗辯臺機公司既無法退還品貿公司
        所交付之全部貨品，則依民法第262 條規定，臺機公司
        解除權消滅，自不得解除系爭契約等語，尚有誤會。
    (二)臺機公司可否向品貿公司請求其委由中船公司向韓國購買
      1台份材料價差784,599元之損失？
      (1)系爭契約買賣貨品即螺栓及螺帽係使用於船隻之特殊用
        品，臺機公司以上網公開招標方式辦理，有進泰、震勵
        、品貿3 家投標，審標結果3 家均合格，由品貿得標。
        國外除可向韓國購買外，亦可向日本及歐美等國家買受
        。如向韓國現代公司購買材料者，其材料費用為1,027,
        417 元，空運費用為496,022 元；向日本三井公司購買
        材料者，其材料費用為804,050 元，海運費用為16,905
        元，二者差距為722,484 元，固據臺機公司陳述綦詳（
        原審卷第307 頁），雖國內廠商除了品貿公司可提供外
        ，尚有其他廠商可以提供，而國外廠商除了韓國以外，
        尚有日本及歐美國家可提供，日本、韓國及歐美生產之
        材料品質均符合系爭合約約定買賣之貨品，且向日本購
        買所支出之材料費及運費低於韓國所支出之費用，惟姑
        不論臺機公司並無僅為對造之支出想，而向日本購買
        材料之義務，且臺機公司應交付中船公司之H769 號 主
        機須於90年8 月17日交貨，時間緊迫，順勢因而委由中
        船公司以空運方式，於90年8 月9 日向韓國購買1 台份
        之材料，使用於主機，嗣主機裝配完畢，交付中船公司
        時，亦已逾期39日，足徵委由中船公司以空運方式向韓
        國購買1 台份材料，有其必要且屬合理，亦無違誠信原
        則及權利濫用情事。品貿公司抗辯臺機公司應向日本購
        買材料，自非可採。
      (2)臺機公司委由中船公司向韓國以空運方式代購1台份材
        料，所生與契約約定貨品價差為784,599 元，有臺機公
        司提出中船收據及傳票（均影本）可稽（原審卷第74頁
        ）品貿公司亦不爭執，臺機公司請求品貿公司賠償其向
        韓國購買材料差額784,599元為有理由。
    (三)臺機公司可否向品貿公司請求其遭受中船公司罰款6,964,
      038 元之損失？
      (1)臺機公司主張其與中船公司簽訂之供應契約及合約修正
        書約定H-NO769 主機應於90年8 月17日交貨，H-NO770
        主機應於90年10月12日交貨（原審卷第41頁），而兩造
        所訂系爭合約所載第1 批貨品係裝於上述主機，交貨日
        期為90年4 月30日，但迄至90年7 月31日止，尚有附表
        編號4 之螺栓共54支未交貨，且因附表編號1 、3 、4
        、6 貨品，須經CR認證及作MT檢測，品貿公司均未完成
        認證取得證書，所交貨品無法被船級認同採用，因品貿
        公司遲延交付，致前者主機遲至90年9 月25日交貨，共
        遲延39天，後者遲至90年11月16日交貨，共遲延35天，
        依供應契約第13條延期罰款約定，臺機公司遭中船公司
        罰款6,964,038元，請求品貿公司賠償等情，品貿公司
        則抗辯品貿公司是與臺機公司訂約，並非與中船公司訂
        約，所有賠償及糾紛應該以臺機公司及品貿公司所定之
        合約內容為準，臺機公司之請求無理由，且臺機公司訂
        約當時也未告知螺絲是用在賣與中船之機械上等語。
      (2)查系爭合約貨品驗收項(2)約定，賣方（指品貿公司）所
        交貨品，如有全部或一部與原訂購規範不符時，賣方應
        於接到買方（指臺機公司）通知3 天內如數取回，調換
        合格貨品交足。爭執及解約項(2)約定，賣方逾期未交貨
        ，買方認為賣方不能履行合約時得自行解除本合約並函
        告賣方（原審卷第11頁），即臺機公司於與品貿公司訂
        約時，已預先留有一定情事之發生，其得自行解約，以
        靈活其運用，避免不利其工作之計劃受影響，上開第1
        批貨品，品貿公司應於90年4 月30日交貨而逾期未交付
        ，臺機公司本有應變之道，乃竟遲至90年6 月20日及90
        年7月4日先後函催品貿公司限期交貨，否則自行另行採
        購（原審卷第14、15頁），並指稱該公司自（90年）5
        月初起多次陸續前往品貿公司查看工程進度，惟進度相
        當緩慢且未積極趕工，根本無法因應工程需求等情，顯
        見品貿公司逾期交貨且有不能履行合約情事，臺機公司
        竟不與品貿公司解約，另行採購上開貨品安裝，復於
        90年7 月9 日及同年月31日再函催品貿公司交貨（原審
        卷第17、18頁），導致其應交付中船公司之主機遲延而
        受罰款，若果真導致臺機公司與第三人之合約遲延完工
        ，顯可歸責於臺機公司，且臺機公司與品貿公司訂約時
        ，亦無就其與中船公司訂約罰款之事，兩造有特別約定
        ，自難責以品貿公司。又該附表編號1 、3 、4 、6 貨
        品價額雖高於已交付之其餘第1 批貨品合計價額，但該
        編號1 、3 、4 、6 之貨品種類及數量遠低於已交付貨
        品之種類及數量（見附表所示），品貿公司雖遲延交付
        ，顯與臺機公司延遲交付中船公司上開主機無相當因果
        關係，機械遲延之原因甚多，臺機公司亦未能證明其遲
        延中船之機械，純係因品貿公司延遲交付上述螺絲等物
        所致，臺機公司請求品貿公司賠償其遭中船公司罰款
        6,964,038 元為無理由。
    (四)臺機公司請求品貿公司給付逾期所生罰款及自行向日本購
      買1台份材料價差部分：
      品貿公司對於附表所示編號1 、3 、4 、6 貨品，未能取
      得C ‧R 驗證，所交貨品無法被船級認同採用，逾期91天
      ，所生罰款170,506 元及臺機公司向日本購買1 台份材料
      價差82,115元，品貿公司同意給付，臺機公司請求品貿公
      司賠償上開金額為有理由。
乙、反訴部分：
    (一)品貿公司交付臺機公司之押標金330,000 元，能否請求返
      還？
      系爭合約經臺機公司合法解除者，臺機公司得沒收品貿公
      司所繳納之履約保證金（即押標金），為系爭合約爭執及
      解約項所約定，品貿公司確因未按期交貨，臺機公司因認
      其已不能履行契約，故依契約約定解除權解除系爭合約，
      業如上述。是臺機公司依系爭合約約定沒收品貿公司繳納
      履約保證金330,000 元，難謂無據。品貿公司亦自承如系
      爭合約經認定被合法解除，臺機公司得沒收該保證金（本
      院卷第196 頁），兩造合約既經本院認定已合法解除，已
      如前述，從而品貿公司訴請臺機公司返還330,000 元履約
      保證金，尚屬無據。
    (二)品貿公司是否為履行契約，向亞太隆剛鋼鐵股份有限公司
      購買材料，尚有總重量17,290公斤，因臺機公司主張解約
      ，致無法使用，而受有449,540 元之損失？可否向臺機公
      司請求賠償？
      本件係因可歸責於品貿公司之事由，致臺機公司引用系爭
      合約約定解除權解除系爭合約，則品貿公司縱因解除契約
      ，致其向第三人進貨無法使用，受有損失，不能歸責於臺
      機公司，其訴請臺機公司給付449,540元為無理由。
    (三)品貿公司已交貨（合格貨品）尚未取得貨款部分，交付不
      合格貨品，臺機公公司應折價返還部分及另項買賣契約，
      台機公司積欠未付款部分：
      品貿公司交付附表所示編號8 至30項合格貨品予台機公司
      合計332,640 元，另台機公司已解除合格品以外之系爭合
      約，品貿公司交付附表所示編號1 、3 、4 、6 項貨品，
      計10,119公斤，因台機公司民營化後，將臨海廠區資產讓
      與中鋼機械公司，該不合格品因置放該廠區而無法取回，
      兩造合意以每公斤26元折計返還價格，合計263,094 元，
      又另項買賣契約，台機公司積欠品貿公司未付款為604,63
      8 元，台機公司均同意給付，品貿公司請求台機公司給付
      上開各金額為有理由。
  六、綜上所述，台機公司依據系爭合約約定解除權，民法不完
      全給付及給付遲延法律關係，請求品貿公司給付1,037,22
      0 元（784,599 元+170,506元+82,115 元）及自91年8 月
      30日（起訴狀繕送達翌日）起至清償日止，按年息百分之
      五計算之利息範圍內，應予准許，逾此金額之請求，即非
      有據。原審判命品貿公司應給付台機公司334,736 元及法
      定遲延利息並為假執行及免為假執行之宣告，並無不合，
      品貿公司就此部分上訴意旨，指摘原判決不當，求為廢棄
      改判，為無理由，應予駁回。原審就品貿公司應再給付台
      機公司702,484 元及法定遲延利息部分，予以駁回，自有
      未合，台機公司此部分上訴意旨，指摘原判決不當，求予
      廢棄改判，為有理由，應由本院廢棄改判如主文第2 項所
      示。至台機公司逾上開部分之請求為無理由，此部分上訴
      應予駁回。又命品貿公司上述給付之判決，不逾150 萬元
      ，已告確定，勿庸為假執行之宣告。又反訴部分，品貿公
      司基於系爭合約及回復原狀請求權，請求台機公司給付
      1,200,372 元（332,640 元+263,094元+604,638元）及自
      91年12月14日（反訴狀繕本送達翌日）起至清償日止，按
      年息百分之五計算之利息範圍內，應予准許，逾此金額之
      請求，尚屬無據。原審判命台機公司應給付品貿公司1,13
      9,658 元及法定遲延利息並為假執行及免為假執行之宣告
      ，並無不合，台機公司就此部分上訴意旨，指摘原判決不
      當，求予廢棄為無理由，應予駁回。原審就台機公司應再
      給付品貿公司60,714元及法定遲延利息部分，予以駁回，
      尚有未合，品貿公司上訴意旨指摘原判決此部分不當，求
      予廢棄改判為有理由，應由本院廢棄改判如主文第5 項所
      示，品貿公司逾上開部分之請求無理由，此部分上訴應予
      駁回。又命台機公司上述給付之判決，未逾150 萬元已告
      確定，勿須為假執行之宣告。
據上論結，本件兩造上訴為一部有理由，一部無理由，依民事訴
訟法第449條第1項、第450條、第79條，判決如主文。
中    華    民    國    95    年    5     月    24    日
                            民事第六庭
                                審判長法官  許明進
                                法      官  朱玲瑤
                                法      官  張明振
以上正本證明與原本無異。
如對本判決上訴，須於判決送達後20日內向本院提出上訴狀，其
未表明上訴理由者，應於上訴後20日內向本院提出上訴理由書（
均須按他造當事人之人數附繕本）。上訴時應提出委任律師或具
有律師資格之人之委任狀，並依附註條文規定辦理。
中    華    民    國    95    年    5     月    25    日
                                書  記  官  彭筱瑗
附註：
民事訴訟法第466條之1：
對於第二審判決上訴，上訴人應委任律師為訴訟代理人，但上訴
人或其法定代理人具有律師資格者，不在此限。
上訴人之配偶、三親等內之血親、二親等內之姻親，或上訴人為
法人、中央或地方機關時，其所屬專任人員具有律師資格並經法
院認為適當者，亦得為第三審訴訟代理人。第１項但書及第２項
情形，應於提起上訴或委任時釋明之。
                                                ＡＱＦ


司法院資訊處製作；財團法人民間司法改革基金會備份。
